【裁判字號】    90,易,2473
【裁判日期】    901114
【裁判案由】    詐欺
【裁判全文】
臺灣高雄地方法院刑事判決                          九十年度易字第二四七三號
    公  訴  人  臺灣高雄地方法院檢察署檢察官
    被      告  乙○○
右列被告因詐欺案件，經檢察官提起公訴（九十年度偵字第八六五九號），本院判決
如左：
    主  文
乙○○意圖為自己不法之所有，以詐術使人將本人之物交付，處有期徒刑伍月，如易
科罰金，以參佰元折算壹日。
    事  實
一、乙○○係設於高雄市○○○路一０九號三樓權威通訊事業股份有限公司（下稱權
    威公司）之職員，嗣於民國八十九年十月間離職。詎乙○○竟意圖為自己不法之
    所有，於尚任職於權威公司之八十九年六月間，利用其前與設於高雄市○○○路
    二百號宗暐科技有限公司（下稱宗暐公司）交易之信賴關係，向宗暐公司之實際
    經營者鍾如林謊稱：有批新台幣（下同）十五萬元的貨品（即行動電話）要賣予
    伊，但因貨款不夠，請伊先給付貨款，等貨到後即行交付等語，致使丁○○不疑
    有他，因此陷於錯誤而將現金十五萬元交付予乙○○，嗣於同年七月時，丁○○
    因見乙○○遲未交付已約定之手機而加以詢問時，乙○○竟誆稱：「貨有問題無
    法交付。」，丁○○再問及：「那十五萬元呢？」，乙○○則回以：現在沒錢等
    語，丁○○為求保障自身債權，遂答應乙○○，連同之前乙○○因門號佣金一萬
    二千元及調用二支行動電話（共計二萬四千四百元）所積欠丁○○共計十八萬六
    千四百元之金錢，由乙○○開立以鳳山市農會五甲分部為付款人，八十九年十月
    二十五日為發票日，票面金額為十八萬六千五百元之支票一紙以資清償，惟嗣於
    八十九年十一月七日，經丁○○提示該紙支票仍遭退票而不獲兌現，丁○○始知
    受騙。
二、案經宗暐公司之代表人甲○○訴由台灣高雄地方法院檢察署檢察官偵查起訴。
    理  由
一、訊據被告乙○○固坦承有於右揭時地收受證人丁○○十五萬元，及簽發前揭支票
    一紙予證人丁○○，且嗣後未還款之事實，惟矢口否認有何右揭詐欺取財之犯行
    ，辯稱：於八十九年十月十一日，伊簽發前揭支票予丁○○，是為了和丁○○交
    換支票，後來丁○○覺得不妥，所以丁○○才以十五萬現金借伊，言明到貨後以
    行動電話抵帳來償還，伊係為繳貨款或軋票而向丁○○借十五萬元，而且後來有
    寫切結書要把借款還給丁○○，有權威公司副理丙○○可以作證，這是借款云云
    ，惟查：
 （一）右揭事實，業據告訴人之代表人甲○○於偵查中指訴及證人即宗暐公司之實
       際經營者丁○○於偵查及本院審理中均證稱甚詳，復有前揭鳳山市農會五甲
       分部支票影本（支票號碼ＦＡ0000000號）一紙在卷可稽。
 （二）被告雖辯稱：伊向丁○○收受十五萬元，係借款，非買賣手機之貨款等語，
       然就借款之用途為何？被告於九十年五月二十一日及六月十四日，在台灣高
       雄地方法院檢察署開偵查庭時，辯稱：「（借款原因？）繳貨款或軋票，想
       不起來軋多少張或多少金額的票，忘了繳何種貨款‧‧‧」等語，是可知被
       告僅空泛辯稱繳貨款或軋票云云，並無法就該十五萬元之借款明確交代其用
       途，況被告既然係向丁○○借款十五萬元，為何又開立與借款金額不符，且
       多了三萬餘元之支票予丁○○？被告雖辯稱：係換票云云，惟依常理，被告
       為供擔保，僅須再簽發與借款金額相符之支票予丁○○即可，是被告對此無
       法為合乎常情之解釋，其所為前揭辯解，自難採信。另就為何被告會簽發前
       揭十八萬六千五百元之支票予丁○○，證人丁○○則能證稱：係因該貨款十
       五萬元，連同被告積欠之門號佣金一萬二千元及調用二支行動電話共計二萬
       四千四百元，故總計十八萬六千四百元，由乙○○開立整數為十八萬六千五
       百元之支票等語甚為明確，是相較於被告前揭不合常情之辯解，自以證人丁○○所證述：該筆十五萬元係買賣手機之貨款等語，較為可採。
 （三）另被告雖復辯稱：伊有開立切結書以清償該筆借款等語，惟在場之證人即權
       威公司之副理丙○○於本院審理中結證述：「丁○○有跟我說他們有手機交
       易約十餘萬元，我問被告，他也承認有這件事，我請他們協議要如何歸還款
       項，協議內容我已記不清楚，大概是在期限內被告要還錢給丁○○，當場由
       我作證讓他們寫切結書，我確定是為了買賣手機的糾紛，不是借款問題。」
       等語，是證人丙○○亦明確證稱該筆十五萬元之款項係買賣手機之貨款，並
       非借款，故被告前揭所辯，自不足採信，證人丙○○之證詞不足以作為有利
       被告之認定。
 （四）綜上所述，被告前揭所辯，僅係事後卸責之詞，均不足採信，其顯係利用與
       告訴人宗暐公司長期交易之信賴關係，以買賣手機為詐騙金錢之手段，致使
       證人丁○○陷於錯誤而交付十五萬元予伊而得手，是被告主觀上有不法所有
       意圖而為詐欺取財之犯行，自足堪認定。
二、核被告所為，係犯刑法第三百三十九條第一項之詐欺取財罪。爰審酌被告犯後猶
    飾詞卸責，且未與告訴人達成和解以賠償損失，顯見被告並無悔意，及所詐欺取
    財之金額、犯罪之手段與其他一切情狀，量處如主文所示之刑，並諭知易科罰金
    之折算標準。末按行為後法律有變更者，適用裁判時之法律，刑法第二條第一項
    前段定有明文，又易服勞役及期間、數罪併罰之定執行刑、緩刑及易以訓誡易科
    罰金各事項，均依新法，有最高法院二十四年七月總會決議（二）可資參照，而
    刑法第四十一條已於九十年一月十日修正，並於同年月十二日生效，參諸前揭法
    條規定及決議意旨，本件自應適用裁判時即修正後刑法第四十一條第一項規定，
    諭知易科罰金之折算標準，併此敘明。
據上論斷，應依刑事訴訟法第二百九十九條第一項前段，刑法第三百三十九條第一項
、第四十一條第一項，罰金罰鍰提高標準條例第一條前段、第二條，判決如主文。
中      華      民      國      九十      年      十一    月    十四    日
                 臺灣高雄地方法院刑事第三庭
                                          審判長法  官  宋  明  中
                                                法  官  柯  彩  燕
                                                法  官  呂  憲  雄
右正本證明與原本無異。
如不服本判決，應於判決送達後十日內，向本院提出上訴狀。
                                                書記官  許  麗  珠
中      華      民      國      九十      年      十一    月    十六    日
附錄本判決論罪科刑之法條：
中華民國刑法第三百三十九條第一項
意圖為自己或第三人不法之所有，以詐術使人將本人或第三人之物交付者，處五年以
下有期徒刑、拘役或科或併科一千元以下罰金。


司法院資訊處製作；財團法人民間司法改革基金會備份。
